臺灣臺東地方法院小額民事判決
                                     111年度東小字第71號
原      告  良京實業股份有限公司

法定代理人  平川秀一郎

訴訟代理人  黃明哲  
            陳俐伃  

被      告  廖海畇（即林雅惠及廖致榮之繼承人）


            廖家敏（即廖致榮之繼承人）


上二人共同
訴訟代理人  黃建銘扶助律師
被      告  廖三寶（即廖致榮之繼承人）





上列當事人間請求返還借款事件，本院於民國111年9月22日言詞
辯論終結，判決如下：
    主      文
一、被告應於繼承被繼承人廖致榮之遺產範圍內，連帶給付原告
    新臺幣玖萬柒仟玖佰陸拾捌元，及自民國一○六年三月三日
    起至一一○年七月十九日止，按週年利率百分之十九點一計
    算之利息，及自一一○年七月二十日起至清償日止，按週年
    利率百分之十六計算之利息，暨自民國九十七年三月二十八
    日起至清償日止，按上開利率百分之二十計算之違約金。
二、訴訟費用新臺幣壹仟元由被告於繼承被繼承人廖致榮之遺產
    範圍內連帶負擔。
三、本判決得假執行。
    事實及理由
壹、程序部分
　　按訴狀送達後，原告不得將原訴變更或追加他訴。但被告同
    意、請求之基礎事實同一者、減縮應受判決事項之聲明者、
    不甚礙被告之防禦及訴訟之終結者，不在此限；被告於訴之
    變更或追加無異議，而為本案之言詞辯論者，視為同意變更
    或追加。民事訴訟法第255條第1項第1款至第3款、第7款及
    第255條分別定有明文。原告起訴原聲明：被告廖三寶、廖
    家敏於繼承被繼承人廖致榮之遺產範圍內與被告廖海畇就繼
    承被繼承人林雅惠之遺產範圍內，連帶給付原告新臺幣（下
    同）9萬7,968元，及自民國97年3月22日起至110年7月19日
    止，按週年利率19.1％計算之利息，及自110年7月20日起至
    清償日止，按週年利率16％計算之利息，暨自97年3月28日起
    至清償日止，按上開利率20％計算之違約金。嗣其最後聲明
    如主文第一項所示，核無礙被告之防禦及訴訟之終結者，揆
    諸前開法條所示，亦無不合，合先敘明。
貳、實體部分
一、原告主張：
　㈠被告為訴外人即被繼承人廖致榮之子女，訴外人林雅惠生前
    於94年12月23日偕同其配偶廖致榮為連帶保證人，向訴外人
    台東區中小企業銀行股份有限公司（下稱台東中小企銀）申
    請貸款，迄今尚積欠9萬7,968元及如原告主張之聲明欄所示
    之利息、違約金未清償，而台東中小企銀於96年8月27日將
    上開對林雅惠、廖致榮之債權讓與原告。
　㈡嗣訴外人林雅惠於98年6月2日過世，被告廖海畇及訴外人廖
    致榮為其繼承人，未依法為拋棄繼承。廖致榮又於106年5月
    12日死亡，被告3人為廖致榮之繼承人，且均未拋棄繼承，
    其等基於繼承人地位自應於繼承被繼承人廖致榮之遺產範圍
    內負擔被繼承人生前之債務，爰依法提起本件訴訟。
　㈢並聲明：如主文第1項所示。
二、被告方面
　㈠被告廖海畇、廖家敏抗辯以：
　1.不知有此筆債務，且被告廖海畇、廖家敏於被繼承人廖致榮
    死亡時，雖未拋棄繼承，然未繼承任何遺產，故就原告請求
    之債權，不負清償之責。
　2.並聲明：原告之訴駁回。
　㈡被告廖三寶除援用被告廖海畇、廖家敏上開抗辯外，另抗辯
    以：
　1.廖致榮的喪葬費支付合計30萬4,770元，已經超過我們所繼
    承其房子的價值（5萬元），且廖致榮尚有醫療債務約8萬元
    。
　2.並聲明：原告之訴駁回。
三、不爭執事項（見本院卷第128頁）
　㈠訴外人林雅惠於98年6月2日死亡；被繼承人廖致榮於106年5
    月12日死亡。
  ㈡被告廖海畇為林雅惠及廖致榮之繼承人，被告廖家敏、廖三
    寶則為被繼承人廖致榮之繼承人。
  ㈢林雅惠前邀同廖致榮擔任連帶保證人，向台東中小企銀借款1
    0萬元，惟林雅惠自96年8月27日起即未攤還借款本息，積欠
    系爭債務。
  ㈣廖海畇、廖家敏及廖三寶俱係廖致榮之繼承人，且均未依法
    辦理拋棄繼承。
  ㈤廖致榮死亡時遺有遺產即門牌號碼臺東市○○路0段000號房屋
    。
四、得心證之理由
　㈠按債權人基於債之關係，得向債務人請求給付；稱消費借貸
    者，謂當事人一方移轉金錢或其他代替物之所有權於他方，
    而約定他方以種類、品質、數量相同之物返還之契約；利息
    或其他報償，應於契約所定期限支付之；借用人應於約定期
    限內，返還與借用物種類、品質、數量相同之物，民法第19
    9條第1項、第474條第1項、第477條前段、第478條前段定有
    明文。次按繼承，因被繼承人死亡而開始；繼承人自繼承開
    始時，除本法另有規定外，承受被繼承人財產上之一切權利
    、義務，但權利、義務專屬於被繼承人本身者，不在此限；
    繼承人對於被繼承人之債務，以因繼承所得遺產為限，負清
    償責任；繼承人對於被繼承人之債務，以因繼承所得遺產為
    限，負連帶責任，民法第1147條、第1148條、第1153條第1
    項亦有明定。又保證債務之所謂連帶，係指保證人與主債務
    人負同一債務，對於債權人各負全部給付之責任者而言，此
    就民法第272條第1項規定連帶債務之文義參照觀之甚明，故
    連帶保證與普通保證不同，縱使無民法第746條所揭之情形
    ，亦不得主張同法第745條關於檢索抗辯之權利，最高法院4
    5年台上字第1426號著有判例闡釋甚明。
　㈡原告就系爭債權之主張，業據其提出授信約定書（下稱系爭
    契約）、債權讓與證明書、分攤表、原告債權讓與通知函、
    廖致榮除戶戶籍謄本、被告戶籍謄本、林雅惠戶籍謄本、繼
    承系統表、本院104年4月9日東院裕民真101聲266字第10100
    05358字函、本院106年7月14日東院義家圓106年度繼字第15
    4號公告為證（見本院卷第9頁至第23頁），並有本院臺東簡
    易庭查詢簡答表、索引卡查詢結果在卷可參（見本院卷第84
    頁至第86頁），核屬相符，堪認可採。本件被告既均屬廖致
    榮之繼承人，而未拋棄繼承，則廖致榮就系爭契約對原告所
    負之債務，自仍屬被告之繼承標的，惟依上開說明，被告就
    此債務之清償範圍，僅以渠等「繼承廖致榮遺產範圍」此部
    分之遺產範圍為限，無庸以被告個人之固有財產清償前述繼
    承債務。被告廖海畇等3人抗辯其等均未繼承廖致榮之任何
    財產，不知有該筆債務云云，惟被告廖海畇等3人有無繼承
    被繼承人廖致榮之遺產，乃係日後強制執行時所應審究之事
    項，並無礙於原告得請求被告廖海畇等3人應於繼承被繼承
    人廖致榮之遺產範圍內就前揭債務負清償之責。至被告廖三
    寶雖另抗辯其等支付廖致榮喪葬費支出已超過所繼承遺產即
    廖致榮的房子價值、廖致榮另有醫療債務云云。然本院審諸
    被繼承人廖致榮有無遺產，屬原告日後得否實際受償之問題
    ，而實際遺產內容暨價值究係為何，依法本須由原告於將來
    強制執行程序中另為查證後，藉以作為認定執行標的依據，
    倘有疑義，亦應由被告等人提起異議之訴以資解決，均不影
    響原告之債權請求權存否，亦無從解免被告等人就上開債務
    因繼承關係而應負連帶清償之責任，是其等上開所辯，尚不
    可採。況被告廖三寶提出喪葬費用明細、納骨塔收據及醫療
    費用繳費證明為憑，至多僅能證明廖致榮喪葬費、醫療費金
    額明細（見本院卷第73頁至第76頁），惟仍無法具體認定被
    告廖三寶實際支付數額究係為何，要無從遽以被告廖三寶片
    面抗辯之詞為斷，附此敘明。
　㈢從而，原告請求被告於繼承被繼承人廖致榮之遺產範圍內連
    帶給付如主文第1項所示之金額、利息及違約金，為有理由
    ，應予准許。
五、本件事證已臻明確，兩造其餘攻擊防禦方法及所提證據，經
    核與判決結果不生影響，無逐一論列之必要，併予敘明。
六、本件係就民事訴訟法第436條之8第1項適用小額訴訟程序所
    為被告敗訴之判決，依同法第436條之20規定，應依職權宣
    告假執行，並依同法第78條之規定職權確定訴訟費用額為1,
    000元（第一審裁判費），應由被告廖海畇、廖家敏、廖三
    寶於繼承被繼承人廖致榮之遺產範圍內連帶負擔。
中　　華　　民　　國　　111 　年　　9 　　月　　30　　日
                  臺東簡易庭　法  官　吳俐臻
上為正本係照原本作成。
如不服本判決，應於判決送達後20日內以違背法令為由，向本院
提出上訴狀（須表明原判決所違背之法令及具體內容，與依訴訟
資料可認為原判決有違背法令之具體事實並按他造當事人之人數
檢附繕本）。
中　　華　　民　　國　　111 　年　　10　　月　　4 　　日
                              書記官  王品涵